臺灣高等法院刑事判決　　　　　　　　95年度上訴字第4284號
上　訴　人
即　被　告　甲○○
上列上訴人因違反毒品危害防制條例案件，不服臺灣臺北地方法
院95年度訴字第1403號，中華民國95年10月18日第一審判決（起
訴案號：臺灣臺北地方法院檢察署95年度毒偵字第1923號），提
起上訴，本院判決如下：
    主  文
上訴駁回。
    事  實
一、甲○○前曾因施用毒品案件，經臺灣臺北地方法院以91年度
    毒聲字第1010號裁定令入戒治處所施以強制戒治，於 92年5
    月11日執行完畢釋放，詎其仍於強制戒治執行完畢釋放後五
    年內，即 95年7月10日夜間某時，在臺北市○○區○○路26
    巷3之1號4 樓住處，與其男友黃柏璋將第一級毒品海洛因與
    第二級毒品甲基安非他命捲入香菸內點燃後予以施用，嗣經
    警於同年月11日下午3時30 分許，持搜索票至上址搜索，當
    場扣得黃柏璋所有之注射針筒3 支及夾鏈袋一個，並為甲○
    ○採集尿液送請化驗後，始查知上情。
二、案經臺北縣政府警察局新店分局報請臺灣臺北地方法院檢察
    署檢察官偵查起訴。
    理  由
壹、認定被告犯罪所憑之證據及理由：
一、訊據被告甲○○對於上開於強制戒治執行完畢釋放後五年以
    內施用第一級毒品與第二級毒品之犯行坦承不諱，且被告經
    警採集尿液送請化驗，經施以酵素免疫分析法（EIA ）初步
    檢驗，呈現安非他命類及鴉片類陽性檢驗結果，再施以氣象
    層析質譜儀法（GC/MS）確認檢驗後，亦呈現安非他命類（
    包含安非他命與甲基安非他命）與鴉片類（包含可待因與嗎
    啡）之陽性反應檢驗結果等情，亦有臺北縣政府警察局新店
    分局偵辦毒品危害防制條例案被移送者姓名及代碼對照表、
    勘查採證同意書、臺灣檢驗科技股份有限公司 95年7月24日
    濫用藥物尿液檢驗報告各一紙附卷可稽（偵查卷第21頁、第
    28頁、第40頁）。另被告經搜索之事實，亦有臺灣臺北地方
    法院搜索票、臺北縣政府警察局新店分局搜索、扣押筆錄及
    扣押物品目錄表在卷可憑（偵查卷第22至27頁）。而甲基安
    非他命經口服投與後約百分之七十於24小時內自尿中排出，
    約百分之九十於96小時內自尿中排出，其檢出與投與方式、
    投與量、個人體質、採尿時間與檢測儀器之精密度等諸多因
    素有關，因此僅憑尿液中呈安非他命陽性反應，並無法確實
    推算吸食時間距採尿時間長短，唯依上開資料推斷，最長可
    能不會超過4 日（即96小時），此業經行政院衛生署藥物食
    品檢驗局81年2月8日藥檢壹字第157 號函示明確。又海洛
    因係嗎啡經化學合成之半人工合成品，其藥（毒）性高於嗎
    啡，經吸食或注射進入人體，藉由化學代謝系統之新陳代謝
    ，分解成藥（毒）性較低之嗎啡，由尿液排泄出人體，故於
    尿液中以嗎啡成分檢出，此有憲兵司令部79年6月1日鑑驗
    字第0273號函、80年6月17日鑑驗字第2815 號函、暨法務
    部調查局80年3月28日發技一字第1898 號函可稽。另嗎啡
    經注射入人體後，百分之九十以上於24小時內自尿中排出，
    國外曾有文獻報導注射20毫克之嗎啡硫酸鹽，其嗎啡之平均
    可檢出時限約為45小時，此亦有行政院衛生署藥物食品檢驗
    局81年9月8日藥檢一字第8114885 號函可參，足以佐證被
    告上開自白與事實相符。至於被告經臺灣臺北地方法院以91
    年度毒聲字第1010號裁定令入戒治處所強制戒治，於92年5
    月11日執行完畢釋放等情，則有本院被告全國前案紀錄表一
    份在卷可參，堪認被告係前案戒治完畢釋放後五年以內再有
    施用毒品之行為。被告上開任意性之自白，經上揭證據補強
    後，應認與事實相符，而得作為認定被告犯罪之證據。
二、綜上所述，本案事證明確，被告犯行堪以認定，應依法論科
    。
貳、論罪部分：
一、查海洛因及甲基安非他命分別屬於毒品危害防制條例第2 條
    第2項第1款、第2 款所規定之第一級毒品與第二級毒品，核
    被告施用海洛因與甲基安非他命之行為，分別係犯毒品危害
    防制條例第10條第1項之施用第一級毒品罪，以及同法條第2
    項之施用第二級毒品罪。被告持有第一級毒品海洛因與第二
    級毒品甲基安非他命之目的，在於供己吸食，其施用毒品前
    後之持有毒品之低度行為，應為施用毒品之高度行為所吸收
    ，不另論罪。被告以一個施用行為，同時觸犯施用第一級毒
    品罪以及施用第二級毒品罪，為想像競合犯，應從一重之施
    用第一級毒品罪處斷。
二、又九十四年二月二日修正公布，而於九十五年七月一日生效
    實施之新刑法第五十五條，雖將舊刑法第五十五條後段關於
    牽連犯之規定刪除，但其前段關於想像競合犯之規定並無變
    更，而其但書係科刑之限制，為法理之明文化，亦非屬法律
    之變更，並無適用修正後刑法第二條第一項之規定比較新舊
    法適用之問題，併予敘明。
參、原判決應予維持之理由：
    原審以被告罪證明確，適用毒品危害防制條例第10條第1 項
    、第2項，刑法第11條前段、第55 條之規定，並審酌被告前
    已因施用毒品案件經法院裁定施以強制戒治，仍無法戒除毒
    癮，顯見其自制性薄弱，無法抗拒毒品之誘惑，且施用毒品
    除戕害己身健康之外，更造成社會上毒品流通，犯罪所生危
    害非輕。惟被告已坦承犯行，表示悔悟，犯後態度良好，及
    其生活狀況與智識程度等一切情狀，判處被告有期徒刑八月
    ，並說明扣案之注射針筒3支與夾鍊袋1個，被告否認為其所
    有，而據被告之男友黃柏璋供陳該物品為其所有，有偵查筆
    錄可稽（偵查卷第35頁），且該物品又非違禁物，自不得宣
    告沒收。原審認事用法並無不當，量刑亦屬適當，被告提起
    上訴，指摘原審判決過重，希望可以易科罰金等語，其上訴
    為無理由，應予駁回。
肆、據上論斷，應依刑事訴訟法第368條，判決如主文。
本案經檢察官劉靜婉到庭執行職務。
中　　華　　民　　國　　96　　年　　1 　　月　　25　　日
　　　　　　　　　刑事第七庭    審判長法　官  陳正雄
　　　　　　　　　　　　　　　　　　  法　官  許宗和
　　　　　　　　　　　　　　　　　　  法　官  許錦印
以上正本證明與原本無異。
如不服本判決，應於收受送達後十日內向本院提出上訴書狀，其
未敘述上訴之理由者並得於提起上訴後十日內向本院補提理由書
（均須按他造當事人之人數附繕本）。
                                      書記官  楊妙恩
中　　華　　民　　國　　96　　年　　2 　　月　　1 　　日
附錄：本案論罪科刑法條全文
毒品危害防制條例第10條：
施用第一級毒品者，處六月以上五年以下有期徒刑。
施用第二級毒品者，處三年以下有期徒刑。
